【裁判字號】    98,上,509
【裁判日期】    981201
【裁判案由】    侵權行為損害賠償
【裁判全文】
臺灣高等法院民事判決           98年度上字第509號
上  訴  人  丁○○
訴訟代理人  甲○○
被 上訴 人  玉山商業銀行股份有限公司
法定代理人  丙○○
訴訟代理人  乙○○
            戊○○
上列當事人間侵權行為損害賠償事件，上訴人對於中華民國98年
3月31日臺灣臺北地方法院98年度訴字第184號第一審判決提起上
訴，經本院於98年11月17日言詞辯論終結，判決如下：
    主      文
上訴駁回。
第二審訴訟費用由上訴人負擔。
    事實及理由
一、本件上訴人聲明求為判決：(一)原判決廢棄。(二)被上訴人應向
    財團法人聯合徵信中心（下稱聯徵中心）註銷上訴人信用不
    良紀錄。(三)被上訴人應給付1,094,000元。(四)被上訴人應給
    付191,535元及自民國（下同）97年11月18日起，至清償日
    止，按年息18%計算之利息。
    被上訴人聲明求為判決：上訴駁回。
二、上訴人主張：伊於90年9月7日向訴外人高雄區中小企業銀行
    （下稱高雄企銀）借款800,000元，約定借款期間自90年9月
    12日起至95年9月12日止，按月平均攤還本息，利息按高雄
    企銀基本放款利率減碼年息0.96%計算（下稱系爭借款），
    並約定每月自中國農民銀行忠勤分行帳號00000000000存款
    帳戶（下稱系爭帳戶）中扣款以攤還本息。嗣被上訴人於93
    年9月4日概括承受高雄企銀全部營業後，伊仍按時將攤還金
    額存入系爭帳戶，詎被上訴人於94年9月間，將其在聯徵中
    心之信用狀況列為「催收」，致其名譽、信用權受有損害等
    情，爰依侵權行為法律關係，求為命被上訴人應向聯徵中心
    註銷伊信用不良紀錄、被上訴人應給付1,094,000元、被上
    訴人應給付191,535元及自97年11月18日起至清償日止，按
    年息18%計算利息之判決。
    被上訴人則以：上訴人並未按時繳款；被上訴人將上訴人在
    聯徵中心之信用狀況列為「催收」並非侵權行為；且上訴人
    侵權行為損害賠償請求權已罹於時效等語，資為抗辯。
三、查上訴人於90年9月7日簽立授信約定書、本票，向高雄企銀
    申請系爭借款，並約定每月5日自系爭帳戶中扣款以攤還本
    息；被上訴人於93年9月4日概括承受高雄企銀全部營業及資
    產、負債並繼續營業；被上訴人於94年9月2日將上訴人在聯
    徵中心之信用狀況註記為「催收」；兩造在臺灣高雄地方法
    院高雄簡易庭94年度雄簡移調字第685號確認本票債權關係
    不存在事件，於95年3月21日就系爭借款成立調解，內容為
    ：上訴人願給付被上訴人290,478元及自94年8月5日起，至
    清償日止，按年息8.16%計算利息之事實，為兩造所不爭執
    ，並有授信約定書、本票、中國農民銀行存摺、網路新聞、
    財團法人金融聯合徵信中心當事人綜合信用報告、臺灣高雄
    地方法院94年度雄簡移調字第685號調解筆錄（見原審卷第
    69頁至70頁、100頁、117頁至122頁、68頁、10頁、8頁）可
    稽，自堪信為真實。
四、至上訴人主張被上訴人將其在聯徵中心之信用狀況列為「催
    收」，屬於侵權行為，致其名譽、信用權受有損害，被上訴
    人應負損害賠償責任等情，則為被上訴人所否認，並以前開
    情詞置辯。經查：
（一）依上述授信約定書第3條第1項第1款規定，立約人對貴行
      所負之一切債務，任何一宗債務不依約清償本金時，無須
      由貴行事先通知或催告，貴行得隨時減少對立約人之授信
      額度或縮短借款期限，或視為全部到期。又授信約定書第
      18條第1項另約定，借款人在借款期間內未按月付息經貴
      行通知於規定期限未妥善處理，借款人及連帶保證人均承
      認本借款之償還喪失其期限之利益，經貴行之請求應立即
      清償或任憑貴行處分擔保充價（見原審卷70頁）。即兩造
      就系爭借款，係約定上訴人未按期清償本金時，被上訴人
      無須催告，即得視為全部到期；上訴人未按月付息時，經
      被上訴人通知而未妥善處理時，即喪失期限之利益，視為
      全部到期。次按催收款，指經轉入催收款科目之各項放款
      及其他授信款項；凡逾期放款應於清償期屆滿6個月內轉
      入催收款科目；銀行資產評估損失準備提列及逾期放款催
      收款呆帳處理辦法第8條亦有明文（見原審卷第95頁）。
（二）被上訴人辯稱：94年3月5日，是繳納94年2月5日起至94年
      3月4日之分期款，上訴人未繳，故從94年2月5日起視為清
      償期屆滿，屆滿後6個月，是從94年9月2日轉入催收等語
      。上訴人則主張94年3月份應清償之分期款為15,643元，
      上訴人於94年3月4日匯入16000元，當日帳戶餘額為18,37
      4元，足夠清償當期應繳之款項等語。查被上訴人委託扣
      款之中國農民銀行，因94年3月5日逢假日，提前於94年3
      月4日扣款，並回覆被上訴人，上訴人帳戶存款不足而扣
      款不成功，有金資格式入扣帳不成功明細報表為證（見原
      審卷124頁）。然上訴人確實於94年3月4日匯入兩造約定
      扣款之中國農民銀行帳戶16000元，使當日帳戶餘額有18,
      374元，有上訴人提出之存摺為證（見原審卷第120頁），
      是上訴人主張其帳戶餘額足以清償94年3月5日之分期款15
      ,643元，固為可取。
（三）被上訴人主張於94年3月4日扣款不成功後，隨即於94年3
      月8、9、10、15、17、18、21、24日，催告上訴人繳款，
      惟上訴人要求被上訴人與中國農民銀行自行協調，不要再
      打電話予上訴人，否則要告騷擾；94年4月5日連同上期未
      繳之分期款，應扣31286元，惟當日系爭帳戶餘款為18010
      元，因存款不足而扣款不成功；上訴人雖於94年4月6日始
      匯入16500元，惟已逾約定每月5日扣款之時間，故亦無法
      扣款；94年5月5日連同上二期未繳之分期款，應扣46929
      元，惟當日系爭帳戶餘款為25146元，因存款不足而扣款
      不成功；上訴人雖於94年5月6日匯入16500元，存款餘額
      為41646元，仍不足以扣款，且已逾約定每月5日扣款之時
      間；94年6月5日連同上三期未繳之分期款，應扣62572元
      ，惟當日系爭帳戶餘款為52241元，因存款不足而扣款不
      成功；94年7月5日連同上四期未繳之分期款，應扣78215
      元，惟當日系爭帳戶餘款為70931元，因存款不足而扣款
      不成功；94年8月5日連同上五期未繳之分期款，應扣9385
      8元，惟當日系爭帳戶餘款為30929元，因存款不足而扣款
      不成功；又被上訴人於94年5月13日，就上開借款，對上
      訴人聲請本票裁定，上訴人抗告後遭駁回而確定，上訴人
      於94年7月21日表示提起確認債權不存在事件，兩造於94
      年8月16日開庭，洽談債務解決方式等情，並提出訴追程
      序紀錄、農民銀行存款往來明細表（見原審卷第128、125
      頁）為證，核與上訴人提出之存摺內容相符（見原審卷第
      66、67頁）。則被上訴人就94年2月5日起至94年8月4日止
      應分期繳納之借款，自94年4月5日起至94年8月5日，五度
      因存款不足，無法自兩造約定之系爭帳戶扣款；經被上訴
      人通知，上訴人仍未清償，被上訴人主張依兩造所定授信
      約定書第3條第1項第1款、18條第1項約定，自94年2月5日
      起視為清償期屆滿，於94年9月2日已清償期屆滿逾6個月
      ，依銀行資產評估損失準備提列及逾期放款催收款呆帳處
      理辦法第8條規定，應轉入催收款科目，故通報聯徵中心
      ，將上訴人之信用狀況註記為「催收」，自屬有據。上訴
      人主張被上訴人於94年9月2日將其在聯徵中心之信用狀況
      列為「催收」，屬於損害其名譽、信用權之侵權行為云云
      ，並不足取。
五、綜上所述，被上訴人於94年9月2日將上訴人在聯徵中心之信
    用狀況列為「催收」，並非侵權行為，從而，上訴人依侵權
    行為損害賠償之法律關係，請求被上訴人應向聯徵中心註銷
    伊信用不良紀錄、被上訴人應給付1,094,000元、被上訴人
    應給付191,535元及自97年11月18日起至清償日止，按年息
    18%計算之利息，均屬無據。原審為上訴人敗訴之判決，並
    無不合。上訴意旨指摘原判決不當，求予廢棄改判，為無理
    由，應予駁回。
六、本件法律關係已經明確，兩造其餘主張及舉證，無礙本院判
    斷，爰不一一論述，附此敘明。
七、據上論結，本件上訴為無理由。依民事訴訟法第449條第1項
    、第78條，判決如主文。
中    華    民    國    98    年    12    月    1    日
                  民事第十四庭
                        審判長法  官  林金村
                              法  官  王麗莉
                              法  官  李慈惠
正本係照原本作成。
如不服本判決，應於收受送達後20日內向本院提出上訴書狀，其
未表明上訴理由者，應於提出上訴後20日內向本院補提理由書狀
（均須按他造當事人之人數附繕本）上訴時應提出委任律師或具
有律師資格之人之委任狀；委任有律師資格者，另應附具律師資
格證書及釋明委任人與受任人有民事訴訟法第466條之1第1項但
書或第2項（詳附註）所定關係之釋明文書影本。
中    華    民    國    98    年    12    月    1     日
                              書記官  王敬端
附註：
民事訴訟法第466條之1（第1項、第2項）：
對於第二審判決上訴，上訴人應委任律師為訴訟代理人。但上訴
人或其他法定代理人具有律師資格者，不在此限。
上訴人之配偶、三親等內之血親、二親等內之姻親，或上訴人為
法人、中央或地方機關時，其所屬專任人員具有律師資格並經法
院認為適當者，亦得為第三審訴訟代理人。

司法院資訊處製作；財團法人民間司法改革基金會備份。
